臺灣澎湖地方法院民事判決　　　　　　　　100年度選字第1號
原　　　告　許賢德
訴訟代理人　許義旦
被　　　告　葉忠入
訴訟代理人　馬陳棠律師
上列當事人間請求當選無效事件，本院於民國100年7月25日言詞
辯論終結，判決如下：
    主    文
原告之訴駁回。
訴訟費用新台幣參仟元由原告負擔。
    事實及理由
甲、兩造之主張：
一、原告起訴主張：民國100年3月5日舉行之澎湖縣望安鄉第16
    屆鄉長出缺補選，原告得票834票，被告得票902票，相差68
    票，其中東坪村部分原告得票36票，被告得票158票，差距
    122票，惟設籍於東坪村而均行使投票權之訴外人陳嘉翰等
    90人均為未實際住居於該村之幽靈人口，該90票已足以影響
    本次選舉結果；又被告委請訴外人鐘龍幫、呂鐘宿向選民買
    票賄選，另訴外人鐘龍幫實際未到東坪村投票，卻有其領票
    之紀錄等情，均足認被告有賄選及當選票數不實，足以影響
    選舉之結果。爰依公職人員選舉罷免法第120條第1項規定提
    起本訴，並聲明：被告於澎湖縣望安鄉第16屆鄉長出缺補選
    之當選無效。
二、被告則以：被告無賄選或當選票數不實之情事，原告所指均
    屬無稽等語資為抗辯，並請求駁回原告之訴。
乙、得心證之理由
一、兩造參與澎湖縣望安鄉第16屆鄉長出缺補選，被告經選舉委
    員會於100年3月12日公告當選澎湖縣望安鄉第16屆鄉長出缺
    補選，原告於100年4月6日提起本件當選無效之訴，此為兩
    造所不爭執，並有當選人名單、起訴狀上本院收文章可稽，
    堪認屬實。是故，本件當選無效之訴，原告為適格之當事人
    ，且起訴時間合於公職人員選舉罷免法第120條第1項法定期
    間之規定，合先敘明。
二、按當選人有下列情事之一者，選舉委員會、檢察官或同一選
    舉區之候選人得以當選人為被告，自公告當選人名單之日起
    三十日內，向該管轄法院提起當選無效之訴：一、當選票數
    不實，足認有影響選舉結果之虞。二、對於候選人、有投票
    權人或選務人員，以強暴、脅迫或其他非法之方法，妨害他
    人競選、自由行使投票權或執行職務。三、有第九十七條、
    第九十九條第一項、第一百零一條第一項、第一百零二條第
    一項第一款、刑法第一百四十六條第一項、第二項之行為，
    公職人員選舉罷免法第120條第1項定有明文。又所謂「當選
    票數不實」，係指選務主管機關依法定開票程序所公布當選
    人之當選票數，與當選人實際上所獲得之票數不符而言；包
    括「將其他候選人之選票誤算成當選人之選票、無效票誤算
    成當選人之有效票、當選人總得票數統計有誤、當選人公告
    之得票數與其實際得票數不符、或將落選人之有效票誤計為
    無效票，致落選者之票數較當選者為多或相同，當選者之得
    票數並未達原應當選之最低票數」等情形。所謂「有第九十
    九條第一項之行為」，由文義上解釋，自應指經公告當選之
    候選人，本身有投票行賄之行為，而不能擴張至其他人投票
    行賄之行為。至於所謂「足認有影響選舉結果之虞」，則指
    不實之當選票數，在客觀上有足以影響選舉結果之可能或危
    險。經查：
（一）原告所指訴外人陳嘉翰等90人（詳如卷附原告所陳報之虛
      報戶籍名冊，見本院卷第6、7頁）均設籍於東坪村多年，
      此有渠等遷徙記錄附卷可稽，參諸一般人設籍卻未實際居
      住之可能原因多端，並非必然屬於為選舉遷籍而觸犯妨害
      投票結果正確罪之俗稱幽靈人口之情形，且臺灣澎湖地方
      法院檢察署100年7月5日澎檢宏文字第1000002097號函覆
      略謂：本署偵辦100年3月5日望安鄉長補選有關案件，截
      至100年7月4日未有因犯妨害投票正確（即俗稱幽靈人
      口）或投票行、受賄罪嫌而經檢察官簽分偵案偵辦或起訴
      等語，此有該函1紙附卷可稽等情，本件既查無證據足資
      證明訴外人陳嘉翰等90人係幽靈人口，亦乏證據證明被告
      與訴外人陳嘉翰等90人之遷移戶籍有何相關或被告有何當
      選票數不實之情事，自難遽認被告當選無效。
（二）原告另指被告委請訴外人鐘龍幫等買票行賄云云，惟證人
      鐘龍幫已到庭證稱無賄選情事，而上開臺灣澎湖地方法院
      檢察署100年7月5日澎檢宏文字第1000002097號函亦謂：
      截至100年7月4日未有因犯投票行、受賄罪嫌而經檢察
      官簽分偵案偵辦或起訴等語，本件既查無證據足資證明被
      告賄選，尚難認被告有當選無效之情事。而原告再指稱訴
      外人鐘龍幫實際未到東坪村投票，卻有其領票之紀錄一節
      ，經核亦與被告是否當選無效無。
（三）綜上所述，本件查無證據證明被告有公職人員選舉罷免法
      第120條第1項規定之當選無效情事，原告請求宣告被告於
      本次望安鄉長出缺補選之當選無效，並無所據。
三、從而，原告依公職人員選舉罷免法第120條第1項規定，訴請
    宣告被告於澎湖縣望安鄉第16屆鄉長出缺補選之當選無效，
    於法無據，應予駁回。
丙、結論：本件原告之訴為無理由，依民事訴訟法第78條，判決
    如主文。
中    華    民    國   100    年    8     月    5     日
                  選舉法庭審判長法  官  管安露
                                法  官  李宛玲
                                法  官  陳順輝
以上正本係照原本作成。
如對本判決上訴，須於判決送達後二十日之不變期間內，向本院
提出上訴狀。
如委任律師提起上訴者，應一併繳納上訴審裁判費。
中    華    民    國   100    年    8     月    5     日
                                書記官  王耀煌